臺灣高等法院臺中分院刑事判決　　　 100年度上訴字第1313號
上　訴　人
即　被　告　郭怡君
選任辯護人　曹宗彝　律師
上列上訴人因違反毒品危害防制條例案件，不服臺灣臺中地方法
院99年度訴字第1948號中華民國100年5月6日第一審判決（起訴
案號：臺灣臺中地方法院檢察署99年度偵續字第185號），提起
上訴，原審判決如下：
    主  文
上訴駁回。
郭怡君緩刑肆年。
    事  實及理  由
一、本案經本院審理結果，認第一審判決認事用法及量刑均無不
    當，應予維持，並引第一審判決書記載之事實、證據及理由
    。（如附件）
二、被告上訴意旨略以：被告確係偶然接聽系爭電話，但伊知悉
    林柏廷有施用毒品而不知其販賣毒品，伊僅為單純傳達訊息
    的工具，主觀上無幫忙林柏廷販賣毒品之意欲云云。
三、本院查：被告前揭上訴理由，於原審法院審理時如何為法院
    所不採，其理由已據原審判決記載甚詳，本院仔細斟酌原審
    判決理由，認其事實之認定、理由之採擇，於相關證據法則
    、經驗法則、論理法則並無違背。原審因而適用刑事訴訟法
    第299條第1項前段，修正前毒品危害防制條例第4條第3項，
    刑法第11條、第2條第1項、第30條第1項前段、第2項、第59
    條等規定，並審酌被告並無犯罪前科紀錄，其明知毒品交易
    ，害人不淺，仍代共犯林柏廷接收購買毒品者之訊息，並轉
    達與共犯林柏廷以完成毒品交易，且犯後否認犯行等一切情
    狀，量處有期徒刑1年4月，其認事用法核無違誤，量刑亦屬
    允當，上訴意旨猶執陳詞否認犯罪，其上訴為無理由，應予
    駁回。復查被告前未曾受有期徒刑以上刑之宣告，有台灣高
    等法院被告全國前案紀錄表附卷可稽，本件被告係因蔡家偉
    以行動電話聯絡被告之前男友林柏廷所使用之門號00000000
    00號行動電話，欲購買毒品，因林柏廷如廁不便接聽，被告
    代為接聽後，轉知內容因而涉案，其犯罪行為既繫於此偶發
    因素，情節即非重大，且被告目前懷孕在身，預產期為100
    年9月12日，有診斷証明書影本一紙在卷可查，經此教訓，
    當知所警惕，應無再犯之虞，本院認對被告所宣告之刑，以
    暫不執行為適當，爰併宣告緩刑四年。選任辯護人聲請證人
    林柏廷，待證事項為：被告就林柏廷之犯罪行為有無認識及
    有無基此認識而加助力云云。然查：證人林柏廷於原審審理
    時，已依法傳喚作證在案。上開事項已明，無再予調查必要
    ，併予敘明。
四、據上論斷，應依刑事訴訟法第373條、第368條，刑法第74條
    第1項第1款，判決如主文。
本案經檢察官王雪惠到庭執行職務。
中    華    民    國  100    年    7    月    27    日
            刑事第四庭    審判長法  官  洪  耀  宗
                                法  官  林  清  鈞
                                法  官  劉  登  俊
以上正本證明與原本無異。
如不服本判決應於收受送達後十日內向本院提出上訴書狀，其未
敘述上訴理由者，並得於提起上訴後十日內向本院補提理由書（
均須按他造當事人之人數附繕本）「切勿逕送上級法院」。
                                書記官  張  惠  彥
中    華    民    國  100    年    7    月    27    日
附件
臺灣臺中地方法院刑事判決              99年度訴字第1948號
公  訴  人  臺灣臺中地方法院檢察署檢察官
被      告  郭怡君  女  25歲（民國○○年○月○○日生）
                    身分證統一編號：Ｚ000000000號
                    住台中市○○區○○里○○路91巷2號
選任辯護人  曹宗彝律師
            鄭崇煌律師
上列被告因違反毒品危害防制條例案件，經檢察官提起公訴（99
年度偵續字第185號），本院判決如下：
    主    文
郭怡君幫助販賣第三級毒品，處有期徒刑壹年肆月。
    事  實
一、郭怡君為林柏廷（業經臺灣高等法院臺中分院以98年度上訴
    字第2255號判處應執行有期徒刑5 年，並經最高法院以99年
    度臺上字947 號判決駁回上訴確定）之女友，其明知愷他命
    （Ketamine，俗稱K 他命）係毒品危害防制條例第2 條第2
    項第3 款所列管之第3 級毒品，不得非法販賣。其於民國98
    年4 月4 日下午21時55分40秒，在臺中縣豐原市（已改制為
    臺中市豐原區，下均同）中正路378 號林柏廷住處，於林柏
    廷所使用之門號0000000000號行動電話接獲蔡家偉以所有之
    門號0000000000號行動電話撥入時，因林柏廷如廁不便接聽
    電話之際，受林柏廷之託代為接聽蔡家偉之來電，郭怡君明
    知蔡家偉係以「還1,000 元」作為「購買價值1,000 元愷他
    命」之密語，竟基於幫助販賣愷他命以營利之犯意，代林柏
    廷接收蔡家偉欲購買價值1,000 元愷他命及約定在瑞穗國小
    交易等事項之訊息，再轉告正在如廁之林柏廷，嗣由林柏廷
    自行將價值1,000 元之第三級毒品愷他命1 包，攜至臺中縣
    豐原市之瑞穗國小門口旁，以1000元之價格將該包愷他命販
    賣與蔡家偉，並收取1000元現金。嗣蔡家偉於98年5 月13日
    13時許，為警在臺中縣石岡鄉（現已改制為臺中市石岡區○
    ○○路57號之1 查獲，再循線得知林柏廷販賣愷他命，而於
    98 年5月26日19時40分許持本院核發之搜索票，前往林柏廷
    位於臺中縣豐原市○○路378 號之住處搜索後，勾稽對蔡家
    偉之通訊監察譯文，始查悉上情。
二、案經臺灣高等法院臺中分院檢察署檢察官告發後，由臺灣臺
    中地方法院檢察署檢察官偵查起訴。
    理    由
一、證據能力方面：
(一)、按刑事訴訟法第159 條之1 第1 項所稱得為證據之被告以外
    之人於審判外向法官所為之陳述，立法者係以該等陳述，係
    於法官面前為之，故不問係其他刑事案件之準備程序、審判
    期日或民事事件或其他訴訟程序之陳述，均係在任意陳述之
    信用性已受確定保障之情況下所為，因此該審判外向法官所
    為之陳述，應得作為證據。此乃同法第159 條第1 項所謂得
    作為證據之「法律有規定者」之一，為有關證據能力之規定
    ，係屬於證據容許性之範疇。至於被告之反對詰問權，與憲
    法第八條第一項規定「非由法院依法定程序不得審問處罰」
    之正當法律程序所保障之基本人權及第16條所保障之基本訴
    訟權，性質上並非相同，且被告之詰問證人，以被告或其辯
    護人在場為前提。上開得為證據之被告以外之人於審判外向
    法官所為之陳述，就被告而言，事實上難期有於另案法官審
    理中行使反對詰問權。從而，於審判實務中，遇有此類未能
    賦予被告或其辯護人行使詰問權之供述證據，即應依刑事訴
    訟法第273 條第1 項第5 款、第8 款及第171 條規定，於準
    備程序期日訊明、曉諭被告或其辯護人是否聲請傳喚該被告
    以外之人，以踐行人證之調查程序，使被告或其辯護人針對
    該被告以外之人於審判外向法官所為之陳述，有補足行使反
    對詰問權之機會。經查本件證人蔡家偉、林柏廷分別於另案
    本院98年度訴字第2097號及臺灣高等法院臺中分院98年度上
    訴字第2255號刑事案件中所為證言，核屬本案被告以外之人
    於本案審判外向法官所為之陳述，且本院於審理期日已傳喚
    上開證人等出庭作證，並行交互詰問程序，顯無妨害或剝奪
    被告詰問權情形，依刑事訴訟法第159 條之1 第1 項之規定
    ，自得為證據。
(二)、次按，刑事訴訟法第165 條之1 第2 項：「錄音可為證據者
    ，審判長應以適當之設備，顯示聲音，使當事人、代理人、
    辯護人或輔佐人辨認或告以要旨」，乃就新型態證據之開示
    、調查方法而為之規定；所謂「以適當之設備，顯示」，通
    常以勘驗為之，重在辨別錄音聲音之同一性，兼及錄音內容
    之真實性。偵查犯罪機關依法定程序監聽之錄音，應認該監
    聽所得之錄音帶，始屬調查犯罪所得之證據，但依據監聽錄
    音結果予以翻譯而製作之通訊監察譯文，乃該監聽錄音內容
    之顯示，此為學理上所稱之派生證據，屬於文書證據之一種
    。此於被告或訴訟關係人對其譯文之真實性發生爭執或有所
    懷疑時，法院固應依刑事訴訟法第165 條之1 第2 項規定勘
    驗該監聽之錄音帶踐行調查證據之程序，以確認該錄音聲音
    是否為本人及其內容與通訊監察譯文之記載是否相符；然如
    被告或訴訟關係人對其監聽錄音之譯文真實性並不爭執，顯
    無辨認其錄音聲音之調查必要性。是法院於審判期日就此如
    已踐行提示通訊監察譯文供當事人辨認或告以要旨，使其表
    示意見等程序並為辯論者，其所為之調查證據程序即無不合
    （最高法院96年度台上字第1869號判決參照）。本院於審判
    期日就通訊監察錄音光碟當庭勘驗結果，通訊監察譯文與錄
    音光碟所載內容相符，並製有勘驗筆錄附卷，被告及選任辯
    護人對譯文內容之真正均不爭執，上開監聽譯文自有證據能
    力。
(三)、按被告以外之人於審判外之陳述，雖不符前4 條之規定，而
    經當事人於審判程序同意作為證據，法院審酌該言詞陳述或
    書面陳述作成時之情況，認為適當者，亦得為證據。當事人
    、代理人或辯護人於法院調查證據時，知有第159 條第1 項
    不得為證據之情形，而未於言詞辯論終結前聲明異議者，視
    為有前項之同意，刑事訴訟法第159 條之5 定有明文。立法
    意旨在於傳聞證據未經當事人之反對詰問予以核實，原則上
    先予排除，惟若當事人已放棄詰問或未聲明異議，基於證據
    資料愈豐富，愈有助於真實發現之理念，且強化言詞辯論主
    義，法院自可承認該傳聞證據例外擁有證據能力。經查，證
    人蔡家偉於警詢中之陳述（參見臺中市警察局第二分局中分
    二偵字第0980016126號警卷第28至第29頁），雖係被告以外
    之人於審判外之陳述，性質上屬傳聞證據，惟經檢察官、被
    告及其選任辯護人於原審均同意作為證據，本院審酌該言詞
    陳述作成時之情況，並查無其他不法之情狀，足認為得為本
    案之證據，依刑事訴訟法第159 條之5 之規定，有證據能力
    。
二、實體部分：
(一)、訊據被告郭怡君固坦承於98年4 月4 日21時55分40秒許，在
    臺中縣豐原市○○路378 號住處，於蔡家偉以門號00000000
    00號行動電話撥打林柏廷所使用之門號0000000000號行動電
    話時，適因林柏廷如廁中而代為接聽電話，並將蔡家偉所言
    轉告林柏廷之事實，惟矢口認有何共同或幫助販賣第三級毒
    品愷他命之事實，辯稱：蔡家偉來電時林柏廷剛好在廁所，
    林柏廷於上廁所前將電話交給伊，要伊於朋友來電時先幫忙
    接聽電話，當時蔡家偉問有沒有好一點，但伊不知蔡家偉之
    意思而轉問林柏廷，林柏廷就答稱沒問題，伊始向蔡家偉回
    稱這次的OK，伊不知道蔡家偉所談內容的意義，僅係將蔡家
    偉所說轉問在上廁所之林柏廷，再將林柏廷所答轉告蔡家偉
    ，係單純接聽電話傳達的角色，並無幫助或共同販賣愷他命
    之行為云云。
(二)、經查，案外人林柏廷如犯罪事實欄所示之販賣愷他命與證人
    蔡家偉之事實，業據案外人林柏廷另案於本院98年度訴字第
    2097號及臺灣高等法院臺中分院98年度上訴字第2255號刑事
    案件中供述明確，並經證人蔡家偉於警詢、偵查及上開另案
    審理時證述綦詳（參見臺中市警察局刑案偵查卷宗98年5 月
    13日調查筆錄、臺灣臺中地方法院檢察署98年度偵字第1338
    0 號偵查卷第26頁反面、本院98年度訴字第2097號卷第71頁
    至76頁及臺灣高等法院臺中分院98年度上訴字第2255號刑事
    卷第69頁）。又另案扣案之門號0000000000號行動電話確係
    案外人林柏廷申請使用，亦有遠傳電信股份有限公司函覆之
    0000000000號用戶基本資料查詢足稽（見本院98年度訴字第
    2097號卷第45、46頁）。並有證人蔡家偉所使用之門號0000
    000000號行動電話通訊監察譯文（參見臺中地方法院檢察署
    98年度偵字第13380 號卷第3 、4 頁）可佐。而案外人林柏
    廷上開販賣第三級毒品愷他命與證人蔡家偉之犯行，業經本
    院98年度訴字第2097號刑事判決及臺灣高等法院臺中分院98
    年度上訴字第2255號刑事判決認定在案，有上開判決附卷可
    參。依上開說明，案外人林柏廷於犯罪事實欄所示時、地販
    賣第三級毒品愷他命與證人蔡家偉之事實應堪認定。
(三)、次查，被告於證人蔡家偉致電案外人林柏廷代為接聽電話時
    ，明知證人蔡家偉以還錢作為購買第三級毒品愷他命之密語
    ，而基於幫助案外人林柏廷販賣第三級毒品愷他命之犯意，
    將蔡家偉所欲購買第三級毒品愷他命之數量及交易地點轉告
    與案外人林柏廷，嗣並由案外人林柏廷自行攜帶愷他命至交
    約定地點交易完成，此業據證人蔡家偉於本院98年度訴字第
    2097號刑事案件審理時證稱：「（審判長問：提示警卷九十
    八年四月四日的通聯紀錄。該次是否是被告【按指案外人林
    柏廷】的女友郭怡君的對話？）我不知道他的性命【按為姓
    名之誤】，但是我知道那是被告的女友，確實是我與被告女
    有的對話」；「（審判長問：當時你該日通話是否你的意思
    是告訴郭怡君你的意思是要購買K 他命？）是的」；「（
    審判長問：你是否還告知被告的女友品質不要像上次那麼差
    ？）對，我有跟她說過」；「（審判長問：被告的女友是否
    回答你OK啦？）對」；「（審判長問：被告的女友當時跟你
    對話，她是否知道你是要跟被告購買K 他命？）應該知道。
    因為我告訴她品質要好一點，她有回答我OK」；「（審判長
    問：後來是被告的女友把你要購買K 他命的意思轉達給被告
    ？）對」；「（審判長問：後來被告是否有再跟你聯絡？）
    後續有」；「（審判長問：聯絡交易的地點？）有」；「（
    審判長問：是否表示郭怡君有告訴被告轉達你要購買K 他命
    的意思？）是的」等語（參見本院98年度訴字第2097號刑事
    卷第74至75頁）。又證人蔡家偉於臺灣高等法院臺中分院98
    年度上訴字第2255號刑事案件審理時亦結證稱：「（辯護人
    問：0000000000的電話，這支電話是何人使用？）我是要打
    電話給柏廷，但是跟我講話的人，應該是被告的女朋友」；
    「( 辯護人問：你還記得98年4 月4 日有沒有曾經跟被告聯
    絡？) 有」；「（辯護人問：是否還記得當時的情形？）那
    個女的人跟我說，被告在上廁所」；「（辯護人問：你當時
    有說什麼嗎？）我當時說我要還被告錢，她好像說好，我說
    上次品質很差，這次有沒有好一點，女的有停一下，應該是
    跑去問被告，然後回答說這次ＯＫ。當時，都是女的跟我講
    話，有一段時間都沒有聲音，我想說奇怪，怎麼突然沒有聲
    音，我想應該是女的跑去問被告」等語（參見臺灣高等法院
    臺中分院98年度上訴字第2255號卷第69頁）。另證人蔡家偉
    於本院審理時到庭證稱：「（檢察官問：你與林柏廷是否有
    約定你要跟他買毒就用還錢暗語？）是，要買一千元毒品就
    說要還一千元」；「（檢察官問：九八年四月四日譯文對話
    ，請解釋清楚。）林柏廷在廁所，我說要還一千元給林柏廷
    你方便嗎，是指我要買一千元K 他命，對方女生說OK，我不
    清楚是什麼，我知道她有要我等一下，說林柏廷在廁所」；
    「（檢察官問：你為什麼會問接電話女子說有沒有好一點的
    上次的那個好差？）應該是接電話女子知道我要跟林柏廷拿
    東西」；「（檢察官問：他跟你說這次的OK是何意思？）應
    該是這次的K 他命有好一點」；「（辯護人問：譯文下一句
    你問說看有沒有好一點，上次那個好差，被告說這次的OK啦
    ，這句話也是一問馬上回答還是中間有停頓？）好像我問完
    他就回我，我印象中是這樣」；「（辯護人問：請求提示九
    八訴二０九七第七十四頁反面第一個問答，【審判長問：該
    時你該日通話是否你的意思是告訴郭怡君你的意思是要購買
    K 他命】你回答【是】，另外審判長問，【被告女友當時跟
    你對話，她是否知道你是要跟被告購買K 他命，你回答是】
    ，你是否確認郭怡君知道你是要跟林柏廷購買K 他命？）她
    應該知道，因為我前一句有問他東西好不好，她知道我講要
    還一千元就是要購買一千元毒品，郭怡君應該知道，因為她
    跟林柏廷是男女朋友關係」等語（參見本院卷第46至49頁）
    。依證人上開證言互相參酌結果，被告於證人蔡家偉來電稱
    要還錢1000元與案外人林柏廷時，即已知悉證人蔡家偉係要
    向案外人林柏廷購買1000元之第三級毒品愷他命甚明，且如
    果被告不知證人蔡家偉所稱還錢係代表購買毒品之密語，豈
    有會在證人抱怨上次品質比較差時，向證人蔡家偉保證這一
    次（愷他命）的品質比較好，不會像上次一樣差之理，益見
    被告所稱不知證人蔡家偉來電稱還錢係購買毒品之意之辯詞
    ，顯與事實不符，未足採信。又審酌證人蔡家偉所使用之門
    號0000000000號行動電話通訊監察譯文（參見臺中地方法院
    檢察署98年度偵字第13 380號卷第3 、4 頁）所載，證人蔡
    家偉與被告通話結束後不久，案外人林柏廷即於同日22時11
    分35秒許，在約定地點與證人蔡家偉完成交易，如被告確實
    不知證人蔡家偉係要購買愷他命而僅將證人要還錢之意轉達
    林柏廷，則案外人林柏廷於如廁完畢時，理應再以電話向證
    人蔡家偉確認究係還錢或係購買愷他命之真意，始符常情，
    惟上開通訊監察譯文並未見案外人林柏廷再次致電證人蔡家
    偉求證之舉，足見被告確實知悉證人蔡家偉係要向案外人林
    柏廷購買1000元之第三級毒品愷他命而以還錢作為密語之情
    ，被告幫助販賣第三級毒品愷他命之行為堪予認定。
(四)、被告雖辯稱：不知蔡家偉所說還錢之意思，僅將蔡家偉之話
    轉問林柏廷，再將林柏廷之回答轉告蔡家偉，並無共同販賣
    或幫助販賣之意云云。惟查，經本院於100 年4 月20日勘驗
    門號0000000000號行動電話撥打案外人林柏廷所使用之門號
    0000000000號行動電話之通訊監察錄音光碟結果，依照通訊
    監察錄音光碟顯示，被告與證人蔡家偉對話期間並無停頓或
    者再轉向案外人林柏廷詢問之情形，此有本院勘驗筆錄可佐
    ，徵諸被告與證人蔡家偉通話期間，並未將證人蔡家偉所說
    內容轉問案外人林柏廷，而係直接與證人蔡家偉對話，於對
    話結束後再將證人蔡家偉所說轉達與案外人林柏廷，被告應
    僅係擔任傳達角色甚明，被告所辯：僅將蔡家偉之話轉問林
    柏廷，再將林柏廷之回答轉告蔡家偉云云，顯與事實不符，
    未堪採信。再查，依本院上開當庭勘驗通訊監察錄音光碟結
    果，被告並未將證人蔡家偉所說內容轉問案外人林柏廷，而
    係直接與證人蔡家偉對話，已如前述，而被告代案外人林柏
    廷接聽證人蔡家偉來電時，於證人蔡家偉尚未表明身分前被
    告即已答稱：「嗯，好久不見」等語，顯見被告對證人蔡家
    偉應非陌生。而證人蔡家偉前後向案外人林柏廷購買毒品數
    次，復曾與被告及案外人林柏廷出遊，被告與證人蔡家偉並
    無仇怨或金錢糾紛，證人蔡家偉應無甘冒偽證重罪之險，杜
    詞誣陷被告之理，足認被告空言否認犯行，顯係事後卸責之
    詞，不足採信。
(五)、又查被告於蔡家偉稱要還1000元給林柏廷時，並未質問所欠
    債務種類及時間，而係直接回答：「好好...OK 啊」，此與
    一般不知債務緣由之人所應有之反應不符而與經驗法則相悖
    ，是被告辯稱不知證人蔡家偉所說還錢之意思為何云云，顯
    為卸責之詞，不足採信。又查，被告於證人蔡家偉質問上次
    購買之愷他命品質好差時，亦係直接回答：「這次的OK啦」
    、「確定」等語，而非質問證人蔡家偉所說話語之涵意為何
    ，足見被告確實知悉證人蔡家偉於98年4 月4 日21時55分40
    秒許致電案外人林柏廷而由被告代接電話時，所稱還錢1000
    元實係購買愷他命1000元之意甚明，被告所辯與事實不符，
    未足採信。至證人林柏廷於警詢、偵查中之供述及本院審理
    時之證述，雖均稱被告不知證人蔡家偉致電所稱還錢係購買
    愷他命之意，且被告與證人蔡家偉通話期間，均將證人蔡家
    偉所說轉問後再轉達與證人蔡家偉云云，惟證人林柏廷係被
    告之男友，關係至為密切，其所為上開證言亦與通訊監察譯
    文及本院勘驗結果不符，顯係迴護被告所為，不足為有利被
    告之認定。
(六)、又被告之選任辯護人以證人蔡家偉於另案本院98年度訴字第
    2097號刑事案件審理時及本院審理時證稱，就其致電案外人
    林柏廷而由被告代接時，被告是否知悉其目的係為向案外人
    林柏廷購買愷他命乙節，均以「應該知道」等不確定語氣或
    個人主觀臆測回答，依刑事訴訟法第160 條規定，應不具證
    據能力而不得採為判決依據。惟按供述證據，依其內容性質
    之不同，可分為體驗供述與意見供述。前者，係指就個人感
    官知覺作用直接體驗之客觀事實而為陳述，屬於「人證」之
    證據方法，因證人就其親身體驗事實所為之陳述具有不可替
    代性，依法自有證據能力。後者，則係指就某種事項陳述其
    個人主觀上所為之判斷意見（即「意見證據」），因非以個
    人經歷體驗之事實為基礎，為避免流於個人主觀偏見與錯誤
    臆測之危險，自無證據能力。是刑事訴訟法第160 條規定：
    「證人之個人意見或推測之詞，除以實際經驗為基礎者外，
    不得作為證據。」惟若證人以其直接體驗之事實為基礎，所
    為之意見或推測，而具備客觀性、不可替代性者，因並非單
    純之意見或推測，自可容許為判斷依據。因而，一般證人所
    為陳述，茍屬意見供述之性質時，自應先予究明是否以陳述
    人個人實際經驗為基礎、有無與體驗事實具有不可分離關係
    ，且其陳述方式有無可替代性，而可理解係證言之一部分之
    情形，作為決定其證言有無證據能力之依據（最高法院97年
    度台上字第6288號判決參照）。依上開最高法院判決意旨以
    觀，本件證人蔡家偉係直接與被告互通電話之人，被告與證
    人蔡家偉在電話中談話之內容及被告聞證人蔡家偉要還錢10
    00元及抱怨品質差時，被告所產生之反應係證人蔡家偉直接
    、親身體驗之事實，證人蔡家偉就其親身體驗之事實所為證
    言，自非屬個人臆測之詞而具證據能力，被告之選任辯護人
    此部分顯有誤會。
(七)、證人蔡家偉向被告傳達欲向案外人林柏廷交易愷他命之金額
    ，再由被告傳達與案外人林柏廷，並由案外人林柏廷交付愷
    他命及收取價款，此類交易型態顯與買賣相當，且買賣愷他
    命係我國所禁止之犯罪行為，此為國人所知悉，況我國查緝
    販賣愷他命執法甚嚴，對於販賣愷他命者均科以重刑，而販
    賣愷他命既屬違法行為，交易行為當屬隱晦而非公然為之，
    復無公定價格，又易於分裝時增減份量，每次買賣之價量，
    係依雙方關係深淺、資力、需求量及對行情之認知、來源是
    否充裕、查緝是否嚴謹、購買者被查獲時供述購買對象之可
    能風險之評估等情形，而異其標準，非可一概而論，除被告
    坦承犯行或價量俱臻明確外，委難察得實情，然販賣之人從
    價差或量差中牟利之方式雖異，其意圖營利之販賣行為則同
    一。本件案外人林柏廷於另案坦承於98年4 月4 日販賣愷他
    命犯行，且證人蔡家偉亦未能就被告販出愷他命之重量為精
    確之證述，故未能確實計算出被告販賣之確實利潤為何，惟
    依上述推論，案外人林柏廷有從中賺取買賣價差牟利之意圖
    及事實，應屬合理認定，自難僅因無法確實查悉其販入價格
    ，作為是否高價賣出之比較，而遽認案外人林柏廷無營利之
    意圖。是以，因第三級毒品愷他命均量微價高，販賣者率有
    暴利可圖，苟非意圖販賣營利，一般人焉有可能甘冒重度刑
    責而提供愷他命，益徵案外人林柏廷確有販賣愷他命以營利
    之意圖甚明。
(八)、本院復審酌被告接獲證人蔡家偉來電後，僅將通話內容轉告
    案外人林柏廷，並無為自己與購毒者達成買賣毒品之意思合
    致，亦未有進一步交付毒品或收取價金之行為，且案外人林
    柏廷向證人蔡家偉收取之代價亦與被告無涉，自不能以其代
    為接聽電話，遽論有為自己共同販賣毒品之意思，是核其犯
    意，應屬幫助販賣之意思。綜上所述，本件事證明確，被告
    幫助販賣愷他命之犯行，洵堪認定，應依法論科。
三、論罪科刑部分：
(一)、關於新舊法比較部分，毒品危害防制條例未設有明文規定，
    應循刑法第11條前段，依刑法第2 條第1 項規定：「行為後
    法律有變更者，適用行為時之法律。但行為後之法律有利於
    行為人者，適用最有利於行為人之法律」，採從輕主義，適
    用最有利於行為人之法律。按毒品危害防制條例第4 條第3
    項，於98年5 月20日修正公布，依修正後該條例第4 條第3
    項規定：「製造、運輸、販賣第三級毒品者，處五年以上有
    期徒刑，得併科新臺幣700 萬元以下罰金。」較修正前規定
    ，係將罰金上限自500 萬元提高為700 萬元，而較不利於被
    告，自應適用修正前該條例第4 條第3 項之規定。
(二)、按愷他命係毒品危害防制條例第2 條第2 項第3 款之第三級
    毒品。次按以幫助他人犯罪之意思而參與犯罪，其所參與者
    ，苟係犯罪構成要件之行為，亦為正犯，必以幫助他人犯罪
    之意思而參與犯罪，其所參與者又為犯罪構成要件以外之行
    為，始為從犯；故參與實行犯罪構成要件之行為者，即應成
    立共同正犯，而交付毒品及收取價金，均屬販賣毒品罪之重
    要構成要件行為，自應認其成立販賣毒品罪之共同正犯，而
    無成立該罪幫助犯之餘地；而刑法上之幫助犯，係對於犯罪
    與正犯有共同之認識，以幫助之意思，對於正犯資以助力，
    未參與實施犯罪之行為者而言；又共同正犯與幫助犯，僅犯
    罪形態與得否減刑有所差異，其適用之基本法條及所犯罪名
    並無不同，尚無變更起訴法條之必要（最高法院25年上字第
    2253號判例要旨、88年度台上字第1270號、99年度台上字第
    5741號判決參照）。是核被告所為，係犯刑法第30條第1 項
    前段、毒品危害防制條例第4 條第3 項幫助販賣第三級毒品
    罪。公訴人雖認被告所為，與林柏廷為共同正犯，然被告僅
    係案外人林柏廷之使者，對外接收購毒者所傳達之購買毒品
    金額及交易地點，再將所接收之訊息轉告案外人林柏廷，以
    利案外人林柏廷完成毒品買賣行為，被告於性質僅立於使者
    地位，僅能單純傳達及接收訊息，並無變更交易條件或地點
    之權限，尚無具體證據足認其係基於自己犯罪之意思而從事
    上開行為，公訴意旨尚有誤會，惟因幫助犯與共同正犯僅行
    為態樣有別，尚無變更起訴法條之問題（最高法院96年度台
    上字第2061號判決意旨參照）。被告為幫助犯，應依刑法第
    30條第2 項規定減輕其刑。
(三)、又販賣第三級毒品之罪，未區分交易數量、獲利多寡、交易
    動機等犯罪情節，一概量處法定刑五年以上有期徒刑，於個
    人零星交易之情形下，難免輕重失衡，予人情輕法重之感，
    足以引起同情，此種情形，於幫助販賣毒品亦同，本件正犯
    即案外人林柏廷因販毒數量、所得均非鉅，經臺灣高等法院
    臺中分院98年度上訴字第2255號刑事判決依刑法第59條規定
    酌減，判處有期徒刑2年8月確定，被告僅為幫助犯，就其所
    犯，亦應有刑法第59條酌減其刑之適用，並依法遞減其刑。
四、爰審酌被告並無犯罪前科紀錄，有台灣高等法院被告前案紀
    錄表在卷可稽，其明知毒品交易，害人不淺，仍代案外人林
    柏廷接收購買毒品者之訊息，並轉達與案外人林柏廷以完成
    毒品交易，所為難以輕恕，且犯後否認犯行，態度不佳等一
    切情狀，量處如主文所示之刑。另因幫助犯僅係對於犯罪構
    成要件以外行為為加工，並無共同犯罪之意思，自不適用該
    責任共同原則，對於正犯所有供犯罪所用之物或犯罪所得之
    物，亦為沒收之諭知（最高法院91年度台上字第5583號判決
    可憑），是對於正犯林柏廷販賣毒品所得，自無從為沒收之
    諭知，附此說明。
據上論斷，應依刑事訴訟法第299 條第1 項前段，修正前毒品危
害防制條例第4 條第3 項，刑法第11條、第2 條第1 項、第30條
第1 項前段、第2 項、第59條，判決如主文。
本案經檢察官葉芳如到庭執行職務。
中    華    民    國   100    年    5     月    6     日
                  刑事第六庭  審判長  法  官  鍾堯航
                                      法  官  郭德進
                                      法  官  李立傑
以上正本證明與原本無異。
如不服本判決，應於收受送達後10日內向本院提出上訴書狀 (應
敘述具體理由並按他造當事人之人數附繕本)。
上訴書狀如未敘述理由，應於上訴期間屆滿後20日內補提理由書
於本院。「切勿逕送上級法院」
                                      書記官  陳怡臻
中    華    民    國   100    年    5     月    6     日
附錄論罪科刑法條
修正前毒品危害防制條例第4條第3項
製造、運輸、販賣第三級毒品者，處 5 年以上有期徒刑，得併
科新臺幣 5 百萬元以下罰金。